【裁判字號】    97,聲判,76
【裁判日期】    971217
【裁判案由】    聲請交付審判
【裁判全文】
臺灣士林地方法院刑事裁定              97年度聲判字第76號
聲  請  人  乙○○
即告訴人
代  理  人  張瑞釗律師
被      告  甲○○
            丙○○
上列聲請人因告訴被告等侵占等案件，不服臺灣高等法院檢察署
檢察長駁回再議之處分（97年度上聲議字第4848號），聲請交付
審判，本院裁定如下：
    主  文
聲請駁回。
    理  由
一、按告訴人不服上級法院檢察署檢察長或檢察總長認再議為無
    理由而駁回之處分者，得於接受處分書後10日內委任律師提
    出理由狀，向該管第一審法院聲請交付審判；法院認交付審
    判之聲請不合法或無理由者，應駁回之；法院為前項裁定前
    ，得為必要之調查，刑事訴訟法第258 條之1 、第258 條之
    3 第2 項前段、第3 項，分別定有明文。
二、本件聲請人乙○○前以被告甲○○、丙○○涉嫌侵占等案件
    ，提起告訴，案經臺灣士林地方法院檢察署檢察官偵查終結
    ，因認犯罪嫌疑不足，於民國97年8 月11日以97年度偵字第
    11325 號為不起訴處分。聲請人不服，聲請再議，經臺灣高
    等法院檢察署檢察長審核後仍認再議無理由，於97年9 月8
    日以97年度上聲議字第4848號處分書駁回聲請，業經本院調
    取臺灣士林地方法院檢察署96年度偵字第11325 號、臺灣高
    等法院檢察署97年度上聲議字第4848號卷後核閱無誤。聲請
    人於97年9 月19日收受處分書後，以檢察官未充分審酌聲請
    人提出之證據，於97年9 月25日依法聲請交付審判，經本院
    調閱上開卷宗核閱無訛，並有臺灣高等法院檢察署送達證書
    及聲請人所提刑事聲請交付審判狀上本院收狀戳日期可稽，
    則揆諸前揭規定所示，聲請人向本院提起本件聲請，在程序
    上即屬適法，合先敘明。
三、復按刑事訴訟法增訂「聲請法院交付審判」制度，其目的無
    非係欲對於檢察官起訴裁量有所制衡，除貫徹檢察機關內部
    檢察一體之原則所含有之內部監督機制外，另宜有檢察機關
    以外之監督機制，由法院保有最終審查權而介入審查，提供
    告訴人多一層救濟途徑（刑事訴訟法第258 條之1 立法理由
    參照），以促使檢察官對於不起訴處分為最慎重之篩選，審
    慎運用其不起訴裁量權。是法院僅係就檢察機關之處分是否
    合法、適當予以審究，惟交付審判制度畢竟非屬審判程序之
    延伸，若法院於檢察機關憑以作成處分之卷證資料外，主動
    另行蒐集其他證據，則顯然有侵越檢察機關之職權，形成違
    反彈劾原則（控訴機關與審判機關絕對分離）之情形。又法
    院審查聲請交付審判案件時，依刑事訴訟法第258 之3 條第
    3 項規定「得為必要之調查」，其調查證據之範圍，自應以
    偵查中曾顯現之證據為限；而同法第260 條對於不起訴處分
    已確定或緩起訴處分期滿未經撤銷因發現新事實新證據者得
    再行起訴之規定，其立法理由說明該條所謂不起訴處分已確
    定者，包括「聲請法院交付審判復經駁回者」之情形在內，
    是前述「得為必要之調查」，其調查證據範圍，更應以偵查
    中曾顯現之證據為限，不得就告訴人新提出之證據再為調查
    ，亦不得蒐集偵查卷以外之證據，否則，將與刑事訴訟法第
    260 條之再行起訴規定，混淆不清，亦將使法院兼任檢察官
    而有回復「糾問制度」之虞；且法院裁定交付審判，即如同
    檢察官提起公訴使案件進入審判程序，是法院裁定交付審判
    之前提，必須偵查卷內所存證據已符合刑事訴訟法第251 條
    第1 項規定「足認被告有犯罪嫌疑」檢察官應提起公訴之情
    形，亦即該案件已經跨越起訴門檻，否則，縱或法院對於檢
    察官所認定之基礎事實有不同判斷，但如該案件仍須另行蒐
    證偵查始能判斷應否交付審判者，因交付審判審查制度並無
    如同再議救濟制度得為發回原檢察官續行偵查之設計，法院
    仍應依同法第258 條之3 第2 項前段規定，以聲請無理由裁
    定駁回。
四、聲請人即告訴人聲請交付審判意旨略以：
  (一)本件聲請人交付金錢予被告等人，究為定存或投資、或金融
    操作顯非無疑；又本件若為定存，則被告是否有從事南非幣
    操作，及其有無賠光，與告訴人之定存有無關聯性？
  (二)被告等均有侵占之犯意及行為，原承辦檢察官及臺灣高等法
    院檢察長均未就聲請人所提出之人證、書證予以予查證。
  (三)另被告又有偽造文書之事實，並有告訴人國泰世華銀行天母
    分行調取之被告所偽造告訴人「乙○○」簽名之「切結書」
    1 紙可稽。爰依法聲請交付審判並賜准為交付審判之裁定等
    語。
五、本院查：
  (一)據證人即雙方友人謝美瑩證稱：其與告訴人及被告等，都是
    認識十多年的朋友，都很信任被告，所以並沒有跟被告等討
    論投資標的或利潤如何計算；被告曾告知日幣不錯，至於他
    如何操作，其不清楚；被告有無告知這是金融操作，非純粹
    的定存，因時間太久也沒有辦法很確定；投資期間曾收到約
    3 萬多元美金之利息等詞，足見聲請人係基於與被告二人間
    多年情誼，方委託被告二人投資，尚無從認定被告等有何施
    用詐術而涉有詐欺之犯行。
  (二)證人即聲請人亦證稱：其與被告甲○○、丙○○係認識多年
    的朋友，被告等於85年間邀其及友人謝美瑩，在國外以被告
    二人名義定存，並約定每月支付利息，當時南非的利率約10
    % 左右，期間3 年多被告等均有支付利息，直至89年5 月等
    語。而聲請人確實收取如附表所示利息，亦為聲請人所自承
    ，其金額總數達新台幣2,173,323 元，惟支付利息之日期並
    未如定存期間般有一定之規則，則被告等辯稱，此係投資款
    而非純粹定存等情亦非與常情相違。又聲請人確曾匯款與被
    告甲○○，且以被告二人名義從事定存之情，復為聲請人與
    被告所不爭執，惟聲請人與被告對於所匯款項究係純粹定存
    投資或金融操作各執一詞，而由聲請人所提Bank Leu對帳單
    、Nedcor Asia Limited 定存單影本觀之，僅能代表被告確
    以其名義代聲請人從事南非幣定存投資，惟尚難據此即認係
    爭款項純係操作定存交易為主；又縱認定本件情形是定存，
    亦不能逕以認定被告因無法將利得交付予聲請人，或將該筆
    金額虧損一空，即逕行認定被告涉犯侵占之罪嫌。
  (三)至聲請人提出向國泰世華銀行天母分行所調取被告偽造告訴
    人「乙○○」簽名之「切結書」1 紙另指被告二人尚涉行使
    偽造私文書罪嫌云云。然此部分犯行並非原處分之內容，未
    經檢察官偵查並為不起訴處分，自非本院所得審酌之範圍，
    亦附此說明。
七、綜上所述，本件並無其他證據足證被告等有何聲請人所指詐
    欺取財及侵占等犯行，聲請人僅以其主觀上立場，認被告二
    人所為屬詐欺取財及侵占等犯行，對於所申告之事實，無法
    提出足至起訴門檻之證據佐證，而原不起訴處分書及聲請再
    議處分書既已詳予調查偵查卷內所存證據，並敘明所憑證據
    及判斷理由，認既無積極證據證明被告涉有聲請人所指訴犯
    行，尚難以聲請人之片面指訴，遽認被告涉有本件詐欺取財
    及侵占等犯行；且原處分所載證據取捨及事實認定之理由，
    尚無違背經驗法則、論理法則及證據法則之情事，是原檢察
    官及臺灣高等法院檢察署檢察長以被告等犯罪嫌疑不足，分
    別予以不起訴處分及駁回再議之聲請，對照卷內資料，於法
    並無違誤。本件聲請交付審判意旨仍執前詞，對於原處分加
    以指摘求予審判，非有理由，應予駁回。
據上論斷，應依刑事訴訟法第258 條之3 第2 項前段，裁定如主
文。
中    華    民    國    97    年    12    月    17    日
                  刑事第七庭  審判長法  官  劉秉鑫
                                    法  官  高雅敏
                                    法  官  黎惠萍
以上正本證明與原本無異。
本裁定不得抗告。
                                    書記官  夏珍珍
中    華    民    國    97    年    12    月    17    日
附表：
┌───┬──────┬──────┐
│編  號│付息日期    │利   息     │
├───┼──────┼──────┤
│  1   │86.01.08    │93,638      │
├───┼──────┼──────┤
│  2   │86.05.28    │144,821     │
├───┼──────┼──────┤
│  3   │86.09.17    │277,726     │
├───┼──────┼──────┤
│  4   │86.10.20    │146,258     │
├───┼──────┼──────┤
│  5   │86.11.19    │151,600     │
├───┼──────┼──────┤
│  6   │86.12.19    │150,760     │
├───┼──────┼──────┤
│  7   │87.03.25    │143,320     │
├───┼──────┼──────┤
│  8   │87.05.08    │142,360     │
├───┼──────┼──────┤
│  9   │87.05.28    │141,188     │
├───┼──────┼──────┤
│ 10   │87.06.26    │133,665     │
├───┼──────┼──────┤
│ 11   │87.08.13    │140,200     │
├───┼──────┼──────┤
│ 12   │87.08.26    │139,729     │
├───┼──────┼──────┤
│ 13   │87.10.06    │134,902     │
├───┼──────┼──────┤
│ 14   │88.06.10    │127,871     │
├───┼──────┼──────┤
│ 15   │88.07.27    │105,285     │
├───┼──────┼──────┤
│合  計│            │2,173,323   │
└───┴──────┴──────┘


司法院資訊處製作；財團法人民間司法改革基金會備份。
